臺灣士林地方法院刑事判決　　　　　　　　　　　　八十九年度易字第一一四一號
　　公　訴　人　臺灣士林地方法院檢察署檢察官
　　被　　　告　己○○
　　　　　　　　辛○○
右列被告等因詐欺案件，經檢察官提起公訴（八十九年度偵字第一六０四號），本院
判決如左：
    主  文
己○○偽造私文書，足以生損害於他人，累犯，處有期徒刑壹年。
辛○○部分公訴不受理。
    事  實
一、己○○有妨害自由、妨害風化、違反麻醉藥品、詐欺等前科，其中於民國（下同
    ）八十三年間因違反麻醉藥品管理條例案件，經台灣板橋地方法院判處有期徒刑
    六月確定，於八十四年年一月一日易科罰金執行完畢，又於八十五年間又因違反
    麻醉藥品管理條例案件，經台灣宜蘭地方法院判處有期徒刑八月確定，於八十六
    年三月三日執行完畢、再於八十五年間因違反麻醉藥品管理條例等案件，經臺灣
    板橋地方法院判處定執行刑為有期徒刑一年確定，接續前案執行，於八十七年一
    月二十日縮刑期滿，執行完畢。詎仍不知悔改，與辛○○（辛○○另與多人行騙
    多起案件所涉常業詐欺罪部分，業經台灣板橋地方法院判處有期徒刑二年四月，
    目前上訴臺灣高等法院中）與壬○○、乙○○、丙○○（所涉詐欺犯行，均由台
    灣士林地方法院檢察署檢察官以八十九年度偵字第一六四二號偵辦，目前均通緝
    中）等五人，共同意圖為自己不法之所有，並基於概括犯意，由辛○○先於民國
    （下同）八十八年十月十五日晚間，在台北市○○○路華大賓館內，以銀器電渡
    方式製成假金飾乙批，交由己○○、丙○○二人，己○○再將假金飾交給乙○○
    、壬○○二人，若己○○每賣出一兩假金飾，即應給丙○○三千元，若未賣出，
    假金飾可退還給丙○○，乙○○、壬○○則每賣出一兩假金飾，須給己○○一千
    元，若未得逞則全數退還給己○○，辛○○則取得詐騙所得財物之四成。渠等即
    自同年月十六日起至同年月十九日止，連續分別持前開假金飾冒充真品方式，至
    如附表所示之時間、地點，向戊○○、丁○○、甲○○、庚○○等人所經營之銀
    樓詐換真金飾及現金，以此詐術致使戊○○等人不察陷於錯誤，而交付真金飾品
    或現金予己○○等人（行為人、犯罪時間、犯罪地點、犯罪手段、被害人姓名、
    詐得財物、所犯法條，均詳如表所示），己○○並於取得「昇真銀樓」所出具之
    二紙保單私文書後，為便於日後行騙之用，獨自基於變造私文書之犯意，於取得
    後至同年月十九日內某時許，在某不詳地點，將保單編號Ｋ０一００二二號保單
    上原載內容「手鍊１條」變造為「項鍊１條」，又接續將保單編號Ｋ０一０二二
    二號保單上原載內容「手鍊１條」、變造為「項鍊１條」、「項鍊１條重量捌錢
    壹分」、「手鍊２條重量陸錢」等不實內容，擬作為下次行騙之用，足以生損害
    於「昇真銀樓」對於金飾成品重量保證內容之真實性。嗣於同年月十九日下午六
    時三十分許，己○○復持假金項鍊二條、手鍊一條至台北市○○○路○段一四九
    號「寶福銀樓」，欲以相同手法詐騙換取金手鍊時，為該店負責人庚○○視破報
    警，為警當場查獲，始未得逞，並自己○○身上取出上開經變造過尚未行使之「
    昇真銀樓」保單。後經警於同日晚間十一時許，循線至台北市○○路、漢中街口
    查獲辛○○，並扣得其所假造之金飾乙批，而悉上情。
二、案經台北市政府警察局大同分局報請台灣士林地方法院檢察署檢察官偵查起訴。
    理  由
甲、有罪部分（己○○）：
一、訊據被告己○○，固坦承持金飾至如附表所示編號（一）、（三）、（五）之金
    飾店換金飾或現金，並將自昇真樓銀樓所取得之保單，加以變造內容之事實，惟
    辯稱：伊一開並不知道是假金飾，是直到第二次拿金飾去換時，才知道是假的，
    伊因為當時缺錢才拿去詐騙，伊不認識壬○○，沒有拿假金飾給他，在警訊時有
    遭警方刑求，寶福銀樓的老闆及女兒有看到，所以警訊筆錄不實在云云。惟查：
  １、被告己○○、辛○○與其他共犯丙○○、乙○○、壬○○等分別持假金飾冒充
      真品持向銀樓詐騙真金飾及現金等情節，業經被害人戊○○、丁○○、甲○○
      、庚○○等指訴甚詳，復有假金飾照片七張、贓物認領保管單、金飾來源證明
      書、王儷銀樓保單各一紙、昇真銀樓保單二紙附卷可稽、金飾買入登記簿影本
      一紙、台北市金銀珠寶商業同業公會證明書影本三紙、台北市金銀珠寶商業同
      業公會八十八年十月二十九日（８８）北市銀商字第一三五號函及委託鑑定表
      各一份附卷可稽。
  ２、被告所謂遭警刑求乙節，其供稱：當時在警局被警察打了半死，遍體麟傷，所
      以警訊筆錄不實在，伊不確定是被抓伊的人打或做筆錄的人打，伊只知有一個
      喝醉酒的人打伊，他們對伊拳打腳踢，共有二、三人，伊受有內傷、一直咳
      ，沒有任何外傷，沒有去驗傷，寶福銀樓的負責人及他的女兒有看到云云。是
      被告對於被警察毆打後之狀況，先則稱「遍體麟傷」，後又稱「沒有任何外傷
      」，是其所言已頗為矛盾，況若如其所言遭二、三人圍毆、拳打腳踢，當不至
      於身上無任何外傷之可能，而寶福銀樓之負責人庚○○於本院調查中證稱：在
      派出所時並沒有看到警察對被告動粗，只有看到他被扣在那裡，且當天只有伊
      一人去派出所，伊女兒並沒有一起前去等語（見本院九十年十二月十八日訊問
      筆錄），是被告所言已乏實據，況被告移送至地檢署時，並未向檢察官表示遭
      警刑求，衡情，若其所言為真，應是遇有機會即會求救、申訴才是，豈有於本
      院調查中始為如此陳述，應認其辯稱警訊遭警刑求云云，顯不實在，無法採信
      。
  ３、被告己○○於警訊中即自承假金飾由辛○○所提供，辛○○知道伊以他提供之
      假金飾詐騙金飾店，詐騙所得財物辛○○取得四成，伊於如附所示編號（一）
      、（三）、（五）所示之時間、地點，持假金飾換真金飾及現金，編號（二）
      、（四）部分則由壬○○、丙○○分別持假金飾詐騙，壬○○、乙○○的假金
      飾由伊提供，若他們二人去銀樓行騙得逞後，給伊代價為每兩一千元，若沒有
      得逞則物品退還伊，伊拿假金飾去銀樓變賣得逞，每兩給丙○○三千元，如未
      得逞亦退還給他，辛○○則取得詐騙所得財物之四成等情不諱，並經同案共犯
      辛○○於警訊中供稱：伊提供假金飾給己○○、丙○○，他們二人都知道這個
      金飾是假的，因為是丙○○帶己○○來拜託伊提供，伊也知道他們拿這些假金
      飾詐騙銀樓等語明確（見八十九年度偵字第一六０四號卷第三十四頁背面、第
      三十五頁），辛○○於本院調查中又稱：警訊中說己○○知道是假金飾，以此
      筆錄為準，現在不方便講太清楚等語（見本院九十年四月二十四日訊問筆錄）
      ，加以被告己○○於本院調查中自承：因缺錢向丙○○借錢，丙○○與伊同往
      辛○○之處拿取金飾，全數交給伊，伊第一次持丙○○給的金飾向昇真銀樓換
      取手鍊二條等語（見本院九十年四月二十四日訊問筆錄），衡情，若被告己○○果因缺錢而取得金飾，理應直接典當或出售取得現款應急才是，豈有持金飾
      再去向銀樓換取金飾之理，應認被告己○○早知自被告辛○○處取得之金飾為
      假金飾無訛；再參以被告己○○究竟是否知悉被告辛○○所交付之金飾為假造
      的乙節，先是否認知情，後又改稱第二次去典當時才知是假的云云，亦可見其
      避重就輕急於否認之心態甚明，應認其所辯無非飾卸之詞，不足採信，被告己○○詐欺之犯行明確，堪以認定。
  ４、另被害人戊○○所出具之昇真銀樓保單編號Ｋ一０二二一號、保單編號Ｋ一０
      二二二號之內容遭被告己○○變造之事實，業經被告己○○於本院審理中坦承
      不諱，核興被害人戊○○於警訊中供述情節相符，復有上開保單二紙在卷可憑
      ，其變造私文書之犯行亦洵堪認定。
二、被告己○○於本案發生前後，(1)先持自不詳姓名人收受之竊得支票多張，於八十
    七年十二月初持其中一張支票向宜蘭市○○路二四號之呂文雄騙購行動電話，於
    同年十二月九日復持部分支票向羅東鎮○○○路五十五號之林玉雲騙購ＨＵ─六
    二八七號汽車，得手後再以十六萬元代價轉售他人（業經臺灣士林地方法院檢察
    署以八十八年偵字第三八六○號起訴書起訴，由本院以八十九度易緝字第六九號
    詐欺案於九十年五月二十九日判處有期徒刑八月，嗣於九十年七月十二日確定，
    以下簡稱為「甲案」）。(2)後於八十八年十二月二十七日因臨時欲租車回宜蘭，
    即變造蔡明輝之駕駛執照持向位於台北縣中和市○○路○段一一二四號之「永豐
    小客車租賃公司中和分公司」詐租車號為ＤＰ─四六八一號小客車一輛，翌日再
    以相同手法換租（經台灣板橋地方法院檢察署檢察官以八十九年度偵字第九二五
    七、一二六二八、一二六二九號起訴書起訴，並經台灣板橋方法院於九十年九月
    二十四日以九十年度訴字第一０五號判處被告己○○連續行使偽造私文書罪有期
    徒刑七月，嗣於九十年十月二十六日確定，以下簡稱為「乙案」），有上開刑事
    判決判書在卷可參；按在確定判決之最後事實審言詞辯論終結前發生之犯罪事實
    ，經檢察官另行起訴，得認係前案確定判決效力所及，逕行諭知免訴判決，或因
    犯罪事實中一部先行起訴，得認其起訴效力及後起訴之他部犯行，逕行諭知不受
    理判決者，乃以後發生之事實與前案起訴之犯行或後起訴部分與先起訴之犯行，
    各具有連續犯、牽連犯等審判不可分之裁判上一罪或實質上一罪關係者而言；本
    案與甲、乙二案犯行，非於同一時段為之，與甲案更相距近十個月，且犯罪手法
    不同、動機各異，對於乙案部分被告己○○亦供稱原無連串之犯罪計劃，乃因無
    駕照，適欲返回宜蘭始臨時為本案行為（參該案判決書），顯見乙案係被告己○○另行起意而為，是本案與前述甲、乙案之詐欺犯行間即不具有連續犯之裁判上
    一罪關係，自非各該案件起訴效力或既判力所及，仍應依法論科，附此敘明。
二、核被告己○○及其他共犯持假金飾於如附表所示編號（一）、（二）、（三）、
    （四）詐騙銀樓之所為，係犯刑法第三百三十九條第一項詐欺取財罪，其於如附
    表所示編號（五）詐騙銀樓然未得逞之所為，係犯同法第三百三十九條第三項、
    第一項之詐欺取財未遂罪，其變造「昇真銀樓」保單之所為，係犯同法第二百十
    條之變造私文書罪。被告己○○與辛○○、壬○○、乙○○、丙○○等五人間，
    對於上開詐欺犯行間，具有犯意聯絡及行為分擔，應論以共同正犯。被告變造上
    開二張「昇真銀樓」保單，係同時、同地接續為之，應為單純一罪。被告連續數
    次詐欺犯行，時間緊接、犯罪構成要件相同，顯係基於概括犯意反覆為之，應論
    以連續詐欺取財既遂一罪，並加重其刑。被告所犯連續詐欺取財既遂罪與變造私
    文書罪二罪間具有手段、目的之牽連關係，應從一重論以變造私文書罪處斷（上
    開詐欺取財未遂罪及變造私文書罪，雖未據起訴，然業經公訴檢察官當庭聲明擴
    張，且此二部分與經起訴論罪科刑之部分，分別具有連續犯裁判上一罪之連續犯
    關係及手段、目的之牽連犯關係，為起訴效力所及，本院自得併予審理）。查被
    告己○○曾於八十三年間因違反麻醉藥品管理條例案件，經台灣板橋地方法院判
    處有期徒刑六月確定，於八十四年年一月一日易科罰金執行完畢，又於八十五年
    間又因違反麻醉藥品管理條例案件，經台灣宜蘭地方法院判處有期徒刑八月確定
    ，於八十六年三月三日執行完畢、再於八十五年間因違反麻醉藥品管理條例等案
    件，經臺灣板橋地方法院判處定執行刑為有期徒刑一年確定，接續前案執行，於
    八十七年一月二十日縮刑期滿，執行完畢，有臺灣等法院檢察署刑事資料科簡覆
    表、台灣士林地方法院檢察署刑案資料查註紀錄表、臺灣高等法院被告全國前案
    紀錄表各一份在卷可參，其於前案執行完畢後五年再犯法定本刑為有期徒刑以上
    刑之本案罪行為累犯，應依法遞加重其刑。爰審酌被告己○○之品行、犯罪之動
    機、目的、手段、所生危害及犯後未完全坦承犯行之態度等一切情狀，量處如主
    文所示之刑，以示懲儆。
乙、公訴不受理部分（辛○○）：
一、公訴意旨如附件起訴書所載。
二、按同一案件繫屬於有管轄權之數法院者，由繫屬在先之法院審判之。但經共同之
    直接上級法院裁定，亦得由繫屬在後之法院審判；又依第八條規定不得為審判者
    ，應諭知不受理判決，刑事訴訟法第八條、第三百零三條第七款分別定有明文；
    又第三百零二條至第三百零四條之判決，得不經言詞辯論為之，刑訴訟法第三百
    第三百零七條亦定有明文。經查：本件被告辛○○所涉如附件起訴書所載之詐欺
    犯罪事實，連同其另外詐騙他人之常業詐欺犯行，業經台灣板橋地方法院於九十
    年七月二日以八十九年訴字第三五０號判處有期徒刑二年四月（該案繫屬法院之
    時間為八十九年二月二十九日），有該案判決書一份在卷可佐，目前上訴臺灣高
    等法院審理中（九十年度上訴字第三三四八號），而本件係於八十九年十二月十
    一日始繫屬於本院，是本案繫屬時間在後，揆諸前開說明，爰不經言詞辯論，逕
    為不受理之判決。
據上論斷，應依刑事訴訟法第二百九十九條第一項前段、第三百零三條第七款、第三
百零七條，刑法第二十八條、第五十六條、第三百三十九條第一項、第二百十條、第
五十五條、第四十七條，罰金罰鍰提高標準條例第一條前段，判決如主文。
中      華      民      國      九十一      年      一      月    一  日
                                  臺灣士林地方法院刑事第四庭
                                      法  官
右正本證明與原本無異。
如不服本判決，應於判決送達後十日內，向本院提出上訴狀。
                                          書記官
中      華      民      國      九十一      年      一      月          日
附錄法條：刑法第三百三十九條第一項、第二百十條
